【裁判字號】    88,交上訴,1588
【裁判日期】    890330
【裁判案由】    過失致死
【裁判全文】
臺灣高等法院臺南分院刑事判決            八十八年度交上訴字第一五八八號 Ｃ
      上  訴  人
      即  被  告  丁  ○  ○
      選任辯護人  汪  玉  蓮  律師
右上訴人因過失致死案件，不服臺灣雲林地方法院八十八年度交訴字第四八號中華民
國八十八年九月二十一日第一審判決（起訴案號：臺灣雲林地方法院檢察署八十八年
度偵字第三三六一號），提起上訴，本院判決如左：
      主  文
原判決撤銷。
丁○○從事業務之人，因業務上之過失致人於死，處有期徒刑肆年陸月。
      事  實
一、丁○○以駕駛營業曳引車運載砂石為業，為從事駕駛業務之人，其自民國（下同
    ）八十一年迄今，有多次闖紅燈、超速及超載等違反交通法規之記錄，駕駛習慣
    不良，於八十八年六月十二日十八時十分許（起訴書誤載為十七時），駕駛車號
    ＸＫ─二三二號營業曳引車，沿台一線省道自雲林縣斗南鎮往莿桐鄉由南往北方
    向行駛，途經雲林縣虎尾鎮○○里○○○○路與雲七四公路交岔路口處欲右轉往
    大美村方向時，原應注意汽車行進、轉彎應遵守燈光標誌之指示，並應隨時注意
    車前狀況及兩車併行之間隔，隨時採取必要之安全措施，且依當時尚日間、晴天
    、路面乾燥、無缺陷、無障礙物，視距及光線均良好等情形，並無不能注意之情
    形，竟疏未注意車前狀況及保持兩車間之安全間隔，貿然闖紅燈右轉往大美村方
    向行駛，致其右前輪處擦撞同向停於該處等紅燈，由李淑德所騎乘之車號ＳＷＩ
    ─二一０號機車，後同時搭載王佩雯、沈王金治二人，亦有違規超載之情形，造
    成渠等人、車倒地，為該營業曳引車輾壓，致李淑德因胸腹部及四肢多處鈍挫傷
    、骨折，出血休克；王佩雯頭部、胸腹部及四肢多處鈍傷、骨折，出血性休克，
    當場死亡；沈王金治頭部、胸腹部及四肢多處挫鈍傷骨折，內臟破裂出血休克，
    當場死亡。
二、案經雲林縣警察局虎尾分局報告臺灣雲林地方法院檢察署檢察官相驗後，據死者
    沈王金治之夫丙○○、死者李淑德之夫、死者王珮雯之父乙○○告訴後，經檢察
    官偵查起訴。
      理  由
一、訊據上訴人即被告丁○○固不否認確有於上述時、地，因未注意車前狀況，而壓
    輾死者致死等情，僅否認有闖紅燈之事實，辯稱：伊係在綠燈右轉時，被害人李
    淑德逆向騎車，伊在未查覺下，始壓輾被害人云云。惟查：
（一）被告於上述時、地，駕駛前揭曳引車，在紅燈下違規右轉，且未注意車前狀況
      而壓輾被害人致死等情，業據當時緊跟於被告所駕曳引車後，同時在現場等紅
      燈之目擊證人戊○○、庚○○到庭結證明確，戊○○明白結證稱：「當時我車
      子跟在被告車子後面等紅燈，但被告車子紅燈還右轉．．．」（見八十八年九
      月七日筆錄），庚○○亦證稱：「．．．我車在台一線現場等紅燈，我坐在我
      先生戊○○開的車子裡面，車子是跟在被告後面，當時是在等紅燈，我看到被
      告的車子在紅燈下還右轉．．．」（見八十八年八月二十四日筆錄），核其二
      人所述情節大致相符；被告雖否認有紅燈右轉之情形，然其於偵查中卻明白供
      稱：「是要轉換綠燈時，我就轉彎了」（見八十八年度偵字第三三六一號偵查
      卷第五十一頁正面），依其語意所示，其顯在燈號尚為紅燈時即行右轉，與其
      於原審及本院審理時所辯，實相逕庭，參以被告前有二次闖紅燈之違規記錄，
      其於八十八年三月十七日，尚因車速過快，剎車不及而追撞在其前面等紅燈之
      車輛（同上卷第十七至十九頁），足見其行車實有闖紅燈之習性，益徵其後於
      法院審理之改口，應係為己卸責之詞，不足為採。此外，復有上揭道路交通事
      故調查報告表、勘驗筆錄、被告歷年之違規記錄各一份、現場照片十一張、錄
      影帶三捲等物在卷可資參佐，而被害人李淑德、王佩雯、沈王金治確因本件車
      禍分受有如事實欄所述等傷死亡，亦經檢察官督同檢驗員相驗、法醫師複驗屬
      實，填有驗斷書、相驗屍體證明書、勘驗筆錄、複驗報告等附卷可稽，足認被
      告係因紅燈違規右轉，且未注意車前狀況及保持兩車之安全距離始肇致本件車
      禍，所辯未闖紅燈，至不足採。
（二）又當天李淑德係騎機車從斗南家中欲【載沈王金治回莿桐】，業經告訴人乙○○證實在卷，則被告辯稱李淑德係逆向由莿桐往斗南方向行駛，已見不實，再
      自交通事故調查報告表所繪現場圖以觀，被害人遭壓輾所遺留之血肉殘跡，係
      自被告所駕車輛之【右後側】，即路口之轉角前，往被告車輛停放處即過轉角
      處散落，且該報告表亦明白記載被告與被害人行車之方向相同，而檢察官於肇
      事後之次日勘驗肇事車輛後，於勘驗筆錄第四點明白表示：「司機座另邊之車
      門腳踏板（輪胎前面）有疑似擦撞痕，另右輪有一米十的擦痕，輪胎上之血跡
      已請法醫採驗．．．另右二輪有一米五十的擦痕」（見八十八年度相字第四二
      四號偵查卷第三十四頁正面），核與目擊證人戊○○、甲○○及翁啟發於偵查
      中結證係見被告之右輪壓輾被害人之情（見同上卷第四十三頁及第四十四頁、
      八十八年度偵字第三三六一號偵查卷第四十九頁正面），不謀而合。則若如被
      告所述，李淑德係逆向行車始為其壓輾，則其二車擦撞之處應在肇事車輛之「
      左側」，而被害人亦當係為肇事車輛之「左輪」所壓輾，且被害人之血肉殘跡
      當不致散落於轉角前，足見被告所辯係因被害人李淑德逆向行車始為其撞擊、
      壓輾之詞，顯係臨訟之騙詞，亦不足採。
（三）因被告丁○○一次輾死三人，且拖行甚長，因而甚能令人懷疑係知悉肇事後故
      意將被害人輾死。然經請著名法醫師方中民教授複驗鑑定，認：（１）被害人
      李淑德所受之傷係被砂石車母車左第一雙輪內輪輾壓所致，胸腔內出血休克死
      亡。比對母車第一雙輪內側車胎編號Ｄ車胎血痕及死者血液ＤＮＡ認為是該車
      輪壓過死者之後再輾壓另一死者王佩雯，而認被害人李淑德係因【車禍致胸腹
      部及四肢多處鈍挫傷、骨折，出血休克，當場立即死亡。為意外死亡。】（２
      ）被害人王佩雯屍體經初驗法醫發現陳屍位置為母車左第一雙輪之內輪輾壓死
      者頭部所致。經採證母車母車左第一雙輪之內側胎血跡編號Ｄ，ＤＮＡ比對所
      染血液為死者王佩雯。而認被害人王佩雯因【車禍致頭部、胸腹部及四肢多處
      鈍傷、骨折，出血性休克，當場死亡。為意外死亡。】（３）被害人沈王金治
      左右大腿之傷應是砂石車直接輾壓所致，經初驗法醫採集輪胎血痕與死者血型
      ＤＮＡ比對，認為死者是被車頭右側撞倒後，再往母車第一單輪壓雙大腿且母
      車左第一雙輪輾壓頭胸部致頭顱及安全帽破裂，內出血休克死亡。有輾壓應係
      一次所發生，因身體橫置放且車在轉彎之狀況下被二個不同位置之輪胎先後輾
      壓拖拉，以牛仔褲及衣物、安全帽等可證明所發生之創傷並不需要在側車時才
      能發生，因此可判斷有繼續前進而沒有倒車之現象。因認被害人沈王金治因【
      車禍致頭部、胸腹部及四肢多處挫鈍傷骨折，內臟破裂出血休克，當場死亡，
      即死亡時間發生在車禍時間八十八年六月十二日十八時十分以後。為意外死亡
      。】，有法務部法醫研究所（８８）法醫所醫鑑字第０六六六、０六六七、０
      六六八號複驗報告三份附卷可稽（見偵查卷第八十至九十七頁），足見被告過
      失情節雖極重大，然並未於車禍後再故意輾壓被害人之行為。因而證人王人助
      證稱當日被告車子停止之後再啟動，當時在中間之被害人李淑德尚有在動，惟
      又證稱：「我剛出來時因距離遠約二、三十公尺，看不清楚是否有人活」（參
      見本院八十九年二月一日訊問筆錄），應係被告砂石車輾過李淑德時證人一時
      錯覺或李淑德未立即死亡因而證人覺得被害人李淑德尚【有點在動】；又跟在
      被告砂石車之後面之證人翁啟發（證人戊○○在翁啟發之後）證稱：「在煞車
      時車輪滑動往後一點點，但我看並不是倒車」、「我看到車輪有滑動，但滑動
      不長，並不是倒車」（見偵查卷第五十九頁）；庚○○於偵查中亦證稱：「微
      微滑動在屍體」（見偵查卷第五十九頁反面），參以砂石車體積龐大因物體運
      動之物理  性，煞車之後會前後滑動，因而證人庚○○在本院所證被告砂石車
      「向後滑動再向前」一節，應係被告煞車時之現象，應非被告倒車所致。
（四）復按汽車行駛至交岔路口，其行進、轉彎應遵守燈光標誌之指示；且駕駛人應
      隨時注意車前狀況及兩車併行之間隔，隨時採取必要之安全措施，此道路交通
      安全規則第一百零二條第一項第一款、第九十四條第三項，分別定有明文。被
      告未依上述規定行車，業如前述，已違反上揭保護他人之交通法規；而依交通
      事故調查報告表所載，當時係日間、晴天、路面乾燥、無缺陷、無障礙物，視
      距及光線均良好，並無不能注意之情形，其能注意而不注意，因而肇禍，是其
      就本件事故有明顯之過失，當無可議。雖本案經送台灣省嘉雲區車輛行車事故
      鑑定委員會鑑定，認被告行經交叉路口，右轉未讓右側慢車道直行之機車先行
      ，有完全之過失，然被告係因闖紅燈右轉時推倒被害人機車，輾過被害人，已
      如前述，惟被告應負完全過失之責，則無疑義。又被害人確因本件車禍死亡而
      如前載，則被告之過失行為與被害人之死亡間有相當之因果關係。是本件事證
      明確，被告過失犯行洵堪認定，自應依法予以論科。
二、核被告所為，係犯刑法第二百七十六條第二項之業務過失致人於死罪。又其係以
    一過失犯行同時侵奪三個生命法益，應依想像競合之規定從一重處斷。另公訴意
    旨認被告有自首之情形而請求減輕其刑，然查交通事故調查報告表報案人欄並未
    記載被告報案之情，且據證人即案發後之立即到場處理之雲林縣警察局虎尾分局
    惠來派出所主管林坤輝到庭結證稱：肇事地點洽於惠來派出所之對面，當時其聽
    聞撞擊聲，立即率同員警出來處理，被告當時已有陷於被路人包圍之危險，自無
    何自首之情形可言等等（見原審八十八年九月十五日筆錄），是公訴人此之所述
    ，尚有誤會，本案被告當無自首之情形，附此敘明。原審予以論罪科刑，並量處
    有期徒刑四年六月，固非無見。唯查：（一）被害人經複驗，李淑德係因胸腹部
    及四肢多處鈍挫傷、骨折，出血休克，當場死亡；王佩雯頭部、胸腹部及四肢多
    處鈍傷、骨折，出血性休克，當場死亡；沈王金治頭部、胸腹部及四肢多處挫鈍
    傷骨折，內臟破裂出血休克，當場死亡，複驗係更為詳盡之鑑定，因而判決書對
    被害人死亡之因宜採複驗之報告，原審僅依原相驗報告，認致李淑德係因血氣胸
    、胸腔破裂、出血、沈王金治因顱、胸腔破裂、骨折、出血、王佩雯因顱腔破裂
    、骨折、出血等傷當場死亡（均缺出血休克重要死亡原因），容有未洽。（二）
    告訴人一直認被告有肇事後再倒車故意輾壓被害人之情事，就被告有否另行起意
    致人於死，判決書宜加交代，原判決就此均未審究，亦嫌疏漏。被告上訴意旨認
    量刑過重，雖不足採，惟原判決既有可議，自應由本院將原判決撤銷改判。爰審
    酌被告雖已與李淑德、王佩雯家屬達成民事和解，然被告丁○○前有駕駛業務傷
    害、偽造文書等犯罪記錄，素行不佳，且其有多次闖紅燈、超速、超載之違反交
    通法規記錄，顯見其有魯莽駕駛之習性，又其平日係以駕駛營業大貨車為業，原
    應本諸戒慎恐懼之態度，細心操控此種高危險性之交通工具，始不致威脅一般人
    民行之安全，惟其竟怠忽他人生命之存在，行經路口仍橫衝直撞，視他人生命如
    草芥，胡亂妄駛，莽撞肇禍，致三位死者枉死輪下，其肇事後，非但不覺愧對死
    者，毫無悔悟，一再以其不知肇禍、未闖紅燈，甚且是死者自行逆向行駛為由，
    飾詞狡辯，妄圖死者已死無對證，仍期得以避重就輕，其心態顯值非議，而其行
    為對死者及其家庭、社會所生之危害更不可謂不大，而此種駕駛營業大貨車肇禍
    致人於死之慘事，在吾人現時之社會中時有所聞，而自其等所駕之車輛以觀，係
    極具危險性之交通工具，自應要求駕駛人應提高注意義務，並加重其肇事之責任
    ，以喚醒人民尊重生命尊嚴之良知，又被告於犯罪後，尚未能與被害人沈王金治
    家屬和解，以減輕其等頓失親人之痛苦，並告慰死者在天之靈，犯後態度惡劣，
    顯不值原諒，及被害人李淑德違規超載，對損害之擴大亦非無責等一切情狀，量
    處如主文第二項所示之刑，以資懲儆。
三、末按案外人己○○（未據偵辦）為實際車主，雇用被告丁○○為其駕駛肇事之Ｘ
    Ｋ─二三二號營業曳引車；而該車靠行之安慶通運有限公司代表人李志德，亦為
    被告之雇主，其等理當注意被告之駕駛習慣，然被告駕駛記錄極為不良，違規累
    累（詳見原審卷第八十三頁），在本件車禍之前，八十八年五月二十五日、四月
    二十四日、三月二十六日、三月十三日均有違規記錄，衡情雇用被告之己○○、
    李志德應無不知被告駕車極易違規、肇事之理，更何況被告於八十八年三月十七
    日甫在林內鄉肇事駕駛執照為警扣押（詳見相驗卷第十七頁），竟仍繼續雇用其
    駕駛砂石車致再肇事，雇主己○○等是否有重大之疏失，且其等之疏失與被害人
    之死亡是否有因果關係，宜由檢察官依法偵辦，附為敘明。
據上論結，應依刑事訴訟法第三百六十九條第一項前段、第三百六十四條、第二百九
十九條第一項前段，刑法第二百七十六條第二項、第五十五條、罰金罰鍰提高標準條
例第一條前段，判決如主文。
本案經檢察官到庭執行職務。
中    華    民    國      八十九      年      三  月      三十      日
                                  臺灣高等法院臺南分院刑事第四庭
                                      審判長法官  陳    義    仲
                                            法官  徐    財    福
                                            法官  蔡    崇    義
右正本證明與原本無異。
如不服本判決，應於判決送達後十日內向本院提出上訴狀，其未敘述理由者並應於提
出上訴狀後十日內向本院補提理由書（應附繕本)。
                                      法院書記官  李    育    儒
中    華    民    國      八十九      年      四      月      六        日
附錄本案論罪科刑法條全文：
刑法第二百七十六條
一、因過失致人於死者，處二年以下有期徒刑、拘役或二千元以下罰金。
二、從事業務之人，因業務上之過失犯前項之罪者，處五年以下有期徒刑或拘役，得
    併科三千元以下罰金。


司法院資訊處製作；財團法人民間司法改革基金會備份。
